【裁判字號】    91,訴,2741
【裁判日期】    920508
【裁判案由】    返還借款
【裁判全文】
臺灣臺南地方法院民事判決                        九十一年度訴字第二七四一號
    原      告    甲○○
    訴訟代理人    乙○○
    被      告    丙○○
    訴訟代理人    丁○○
右當事人間請求返還借款事件，本院判決如左：
    主    文
被告應給付原告新臺幣伍拾萬肆仟捌佰貳拾壹元，及自民國九十一年四月五日起至清
償日止，按年息百分之五計算之利息。
訴訟費用由被告負擔。
本判決於原告以新臺幣壹拾陸萬元供擔保後，得假執行。
    事    實
甲、原告方面：
一、聲明：如主文第一項所示，並願供擔保聲請宣告假執行。
二、陳述：緣被告向原告借款人民幣十二萬元，以供被告修理巴士及繳稅之用，並於
    民國八十三年六月二十二日簽立暫借據乙紙，約定上開金額應於合約時結清，即
    被告應返還該筆十二萬人民幣之借款，詎被告迄今未清償，依起訴前美元、人民
    幣、新台幣匯率標準為一元美金折合新台幣三十四點八二０元折合人民幣八點二
    七七０元計算，被告所欠借款折合新台幣為五十萬四千八百二十一元，爰依消費
    借貸法律關係，請求被告給付上開金額，及自九十一年四月五日起至清償日止，
    按年息百分之五計算之利息。
三、證據：提出暫借據影本一件為證。
乙、被告方面：
一、聲明：駁回原告之訴及其假執行之聲請。
二、陳述：原告雖有交付被告人民幣十二萬元，惟此係投資被告旅遊巴士公司之金額
    ，供被告修理巴士及繳納稅捐之用，迨修車完畢與繳納稅捐後，再由原告接管被
    告之公司，雖被告簽立之暫借據中約定應於合約時結清該筆款項，並返還暫借據
    給被告，但後來並未成簽約，公司即虧損倒閉，原告既未接管公司，原告給付被
    告返還前開款項，並無理由。
三、證據：提出台灣高等法院高雄分院（以下簡稱高雄地院）八十三年度上易字第二
    四０六號刑事判決一份為證
    理    由
甲、程序方面：
    本件原告原起訴主張「被告應給付原告新台幣九十九萬三千五百十二元，及自起
    訴狀繕本送達翌日起至清償日止，按年息百分之五計算之利息。」嗣於言詞辯論
    程序中，依據中央銀行外匯局函所提供之九十一年十一月二十七日「我國與十六
    個主要貿易對手通貨對美元之匯率日資料」所示新台幣與人民幣分別對美元之匯
    率為計算人民幣換算新台幣之標準，爰於言詞辯論程序中減縮聲明為如主文第一
    項所示，核屬減縮訴之聲明，並未變更訴訟標的，且被告對前揭人民幣換算為新
    台幣之標準不予爭執，並同意原告以「新台幣」作為本件請求之貨幣單位，從而
    原告變更訴之聲明，於法並無不合，應予准許，合先敘明。
乙、實體方面：
一、兩造爭執之要旨
    本件原告主張：被告向伊借款人民幣十二萬元，迄未清償，依起訴前外匯兌換標
    準，被告積欠原告人民幣十二萬元折合新台幣為五十萬四千八百二十一元，爰依
    據消費借貸法律關係，請求被告如數給付，並加付遲延利息等情。被告固不否認
    向原告收受人民幣十二萬元，惟以：該人民幣十二萬元係原告投資被告所開立之
    公司之款項，今被告之公司已經營不善倒閉，原告投資之金額已無法回收，被告
    自無須償還該筆款項等語，資為抗辯。
二、兩造不爭執之事實
    原告於八十三年（西元一九九四年）一月二十二日交付被告人民幣十二萬元，供
    作被告修理巴士及繳納稅捐之用，被告並簽立「暫借據」一紙交原告收執。
三、得心證之理由
（一）原告主張被告應償還人民幣十二萬元（即折算為新台幣五十萬四千八百二十一
      元）乙節，為被告所否認，並以前揭情詞置辯。經查：被告所辯原告原欲接手
      經營伊在大陸之巴士公司，乃先交付人民幣十二萬元予伊作為修車及繳納稅捐
      ，待原告接手經營完成簽約後，再結清系爭款項，然原告嗣後卻拒絕接手公司
      經營等情，業據提出高雄地院八十三年度上易字第二四０六號刑事判決一份為
      證，原告亦自承被告要伊接手公司經營，但伊不同意等語（見本院卷五四頁）
      ，參以被告簽立之「暫借據」中載明：「茲『借到』人民幣壹拾貳萬元正，該
      項金額務請由『合約』時結清」等語，堪認被告確係先向原告借得人民幣十二
      萬元以供修車及納稅用，該筆款項應於原告接手公司經營完成簽訂合約後結清
      。被告抗辯系爭款項係投資金額，原告應返還借據云云，尚乏證據證明，尚難
      採信。又查，依上開暫借據所載「‧‧‧該項金額務請由『合約』時結清」等
      詞，顯然僅係約定返還借款之「期限」，並非「條件」，縱事後兩造間之經營
      讓渡合約因故無法成立，亦是成為無確定期限之問題，被告尚不得脫免其應負
      返還借款之責任，甚為明確。因之，原告主張被告應清償系爭借款，應為可採
      。
（二）按給付無確定期限者，債務人於債權人得請求給付時，經其催告而未為給付，
      自受催告時起，負遲延責任，其經債權人起訴而送達書狀，或依督促程序送達
      支付命令，或為其他相類之行為者，與催告有同一之效力，民法第二百二十九
      條第二項定有明文。又遲延之債務，以支付金錢為標的者，債權人得請求依法
      定利率計算之遲延利息。但約定利息較高者，仍從其約定利率；而應付利息之
      債務，其利率未經約定，亦無法律可據者，週年利率為百分之五；亦為同法第
      二百三十三條第一項及第二百零三條所明定。又依台灣地區與大陸地區人民關
      係條例第三十八條規定大陸地區發行之幣券不得進入台灣地區。本件原告依借
      貸之法律關係，請求被告給付之金額，因讓渡合約未完成而無法定其給付期限
      ，惟原告既已於九十一年三月十三日向本院聲請對被告發支付命令（另案九十
      一年促字第一六九一０號，嗣因被告聲明異議後，業據原告撤回起訴在案），
      被告並已於九十一年四月四日收送支付命令聲請狀繕本，業已生催告之效力，
      且原告請求將被告所積欠之人民幣十二萬元，依本件起訴前之九十一年十一月
      二十七日中央銀行匯率換算為新台幣五十萬四千八百二十一元一節，亦為被告
      所同意，從而，原告請求被告給付新台幣五十萬四千八百二十一元，及自九十
      一年四月五日起至清償日止，按年息百分之五計算之遲延利息，為有理由，應
      予准許。
四、原告陳明願供擔保，聲請宣告假執行，核無不合，爰酌定相當之擔保金額，予以
    准許。
五、據上論結，本件原告之訴為有理由，依民事訴訟法第七十八條、第三百九十條第
    二項，判決如主文。
中      華      民      國    九十二    年      五      月      八      日
                              臺灣臺南地方法院民事第三庭
                                      法      官  蔡雅惠
右為正本係照原本作成。
如不服本判決，應於送達後二十日內，向本院提出上訴狀並表明上訴理由，如於本判
決宣示後送達前提起上訴者，應於判決送達後二十日內補提上訴理由書〈須附繕本〉
。
中      華      民      國    九十二    年      五      月      九      日
                                      法院書記官  葉東平


司法院資訊處製作；財團法人民間司法改革基金會備份。
